【裁判字號】    99,易,2339
【裁判日期】    991202
【裁判案由】    竊盜
【裁判全文】
臺灣臺中地方法院刑事判決              99年度易字第2339號
公  訴  人  臺灣臺中地方法院檢察署檢察官
被      告  林見明
上列被告因竊盜案件，經檢察官提起公訴（99年度偵字第13738
號），本院判決如下：
    主    文
林見明犯踰越安全設備竊盜罪，累犯，處有期徒刑捌月。
    犯罪事實及理由
一、林見明曾於民國98年間，因竊盜案件，經臺灣臺中地方法院
    判處有期徒刑8月確定，甫於99年5月1日執行完畢。猶不知
    悔改，復意圖為自己不法之所有，於99年5月28日下午3時許
    ，騎乘腳踏車經過臺中市○區○村路○○○街口之國立臺灣
    美術館之舊警衛室時，即下車並越過該警衛室之窗戶，進入
    警衛室內徒手竊取搜刮財物。嗣至同日下午3時25分許，適
    該美術館之警衛李孝寧巡邏至該處時，發現該警衛室外停放
    1輛腳踏車，且警衛室內有1名陌生人，隨即報警查獲林見明
    ，並在林見明身旁之塑膠袋內，扣得其所竊得之水壺1個、
    機車零件把手1組、機車化油器1個、機車離合器片1組、鉗
    子1支、起子1支、翻譯機1台等物。
二、本案檢察官、被告並未就卷內證據資料之證據能力有所爭執
    ，且迄於言詞辯論終結前，均未主張有刑事訴訟法第159條
    第1項不得為證據之情形，是應認已同意卷內證據均得作為
    證據，且經本院審酌後，認無不適當之情形，應認本案調查
    之卷內證據均有證據能力，合先敘明。
三、前揭犯罪事實，業據被告林見明坦承不諱，核與證人李孝寧
    於警詢證述之情節相符，並有贓物認領保管單、現場照片在
    卷可稽，事證明確，被告自白堪認與事實相符，其犯行洵堪
    認定。
四、本案警衛室時於案發時係屬舊警衛室，且閑置並無使用一節
    ，此業據證人李孝寧證述在卷，並有現場相片及本院公務電
    話紀錄可稽，茲本案所應審究者，為刑法第321條第1項第2
    款之加重竊盜罪，是否應限於該門扇、牆垣或安全設備係用
    以防衛「住宅或有人居住之建築物」者為限。
（一）就此一爭點，台灣高等法院暨所屬法院99年法律座談會刑
      事類提案第8號研討結果採肯定說（研討結論載為否定說
      ，惟係命題不同之故），其理由略謂：
  １、按檳榔攤固有門窗，並足以遮風避雨，惟其係以鐵架支撐
      於地面，並非固定附著於地上，乃係臨時性而非密切附著
      於土地之物，既非住宅，亦非有人居住之建築物，而刑法
      第321條第1項第2款所謂之門扇、牆垣或其他安全設備，
      應係指為保護住宅或有人居住之建築物之安全而裝設，故
      該條款所謂之安全設備，是自必與住宅或有人居住之建築
      物有關者，始屬之，茲檳榔攤既非屬住宅或有人居住之建
      築物，則檳榔攤之窗戶，即非該條款所謂之安全設備至明
      ；又按刑法第321條第1項第2款所謂之「門扇、牆垣與其
      他安全設備」，均須與住宅、有人居住之建築物有關者，
      始屬之。檳榔攤既非住宅亦非有人居住之建築物，則該檳
      榔攤之木門，即非該款所稱之門扇或安全設備，因此張三
      搗毀檳榔攤木門，僅成立同法第320條第1項之普通竊盜罪
      （臺灣高等法院96年度上易字第118號、臺灣高等法院臺
      中分院98年度上易字第499號、92年度上訴字第1930號判
      決參照），刑法第321條第1項第2款之適用應以與「住宅
      或有人居住之建築物」有關之「門扇、牆垣及其他安全設
      備」為限。
  ２、「罪刑法定原則」是近代法治國家在刑法上重要之指導原
      則，對於何種行為應該構成犯罪，對於犯罪又應該如何加
      以處罰之事項上，嚴格要求立法者必須明文規定於法典之
      中，司法者在適用法律時，亦須堅守此一原則，不得逾越
      條文規定外，以達成對人權保障之目的，因而基於刑罰最
      後手段性，及無罪推定之要求，刑法規範之解釋，應盡量
      避免擴張，以避免國家公權力藉由擴張解釋而侵害人民權
      利。故刑法第321條第1項第2款之適用亦應以「住宅或有
      人居住之建築物」為前提做限縮解釋，以維人權之保障。
  ３、另由刑法第321條第1項第2款立法意旨觀之，本款規定係
      考量行為人若毀損他人之門牆或安全設備，將使他人其他
      財物，喪失原有之保護，而陷入受侵害之危險，故須對該
      等情事予以加重處罰，而財產權人將其財物置於設有門扇
      、牆垣或其他安全設備之建物內，除信賴此等防護措施可
      防止財物遭竊外，亦同時對此等防護措施可阻絕入侵，保
      障其獨立空間使用之安全性不受任意干擾與破壞，具備一
      定之信賴，此等保障概念應涵蓋於住居安寧保障之範疇內
      ，因而似難將住居安寧之保障從中切割。再者，倘行為人
      係雇用吊車將整個檳榔攤或貨櫃屋連同其內所有財物均竊
      走，亦僅成立刑法第320條第1項普通竊盜罪，但如行為人
      僅破壞檳榔攤或貨櫃屋之門扇或其他安全設備而進入竊盜
      其內財物，其行為之犯罪內涵及情節較前者輕，反成立較
      重之刑法第321條第1項第2款之罪，顯有輕重失衡之不當
      。
（二）惟查：前揭肯定說理由１部分，僅係援引相關判決之結論
      ，惟其所引俱僅係判決，並無拘束其它法院裁判之效力。
      理由２部分，按「實質正當之法律程序」，兼指實體法及
      程序法規定之內容，就實體法而言，如須遵守罪刑法定主
      義；就程序法而言，如無罪推定原則，二者分有不同面向
      ，不宜混為一談，本案爭點主要涉及實體法，核與無罪推
      定原則無涉，又罪刑法定主義下包括構成要件明確性原則
      ，而法律解釋固有文義、目的、體系、歷史等各種解釋方
      法，惟仍應以文義解釋為原則，恣意踰越文義之解釋，不
      論係擴張或限縮，均屬逾越司法權限之解釋，前揭理由２
      以無涉之程序無罪推定原則等，逕為法律文義解釋之限縮
      ，並不符法律解釋之原則。另財物防護並非即應涵蓋於住
      居安寧內，否定說理由中所舉最高法院42年台上字第359
      號及38年台上字第2號判例意旨，即均屬適例，其略為：
      「按豆腐店工人因店房與他人倉庫毗連，見隔牆有裂縫，
      遂用竹片伸入倉庫，使穀子流出，以麻袋盛之，碾成白米
      後交由店主共同食用。其用竹片伸入倉庫竊取財物，係與
      踰越牆垣竊盜發生同樣結果之行為，自已構成刑法第321
      條第1項第2款之罪；又按上訴人往某處炭，搗毀封塞
      間，竊取木炭，該門既具有防護盜賊之用，即屬刑法第
      32 1條第1項第2款之所謂毀越安全設備」，可資參照，又
      刑罰對財產法益之保護，主要係以行為人手段之不同而為
      區分，在特別法如森林法，亦有使用車輛或搬運設備之加
      重處罰要件，惟此要屬立法者之形成自由，且法院就肯定
      說前揭所舉之例，仍可於法定刑度或符合酌減情形時，予
      以量刑區分，是亦難認有何刑罰失衡而違反罪刑相當原則
      之情形。
（三）綜上所述，本院認肯定說之理由並不可採，否定說即認如
      所毀壞、踰越者為具有防盜、防閑作用之安全設備者，依
      最高法院前揭判例意旨及法條文義解釋，即應有該款加重
      竊盜罪之適用，方為可採。
五、查本案舊警衛室固屬閑置而未有人使用，惟其內既尚有如被
    告所竊取之財物等存放，是其門、窗仍有防閑、防盜之功用
    。核被告所為，係犯犯刑法第321條第1項第2款踰越安全設
    備竊盜罪。被告有前揭刑案之執行紀錄，此有臺灣臺中地方
    法院檢察署及臺灣高等法院被告全國前案紀錄表一份在卷可
    稽，其受有期徒刑執行完畢後，5年內故意再犯本案前揭之
    罪，為累犯，應依法加重其刑。爰審酌被告有多次竊盜之前
    案紀錄，其迭經入監執行後仍未知警惕旋又再犯，惟本案所
    竊財物價值非鉅，對被害人所造成損害非重，犯後坦承犯行
    等一切情狀，量處如主文所示之刑。
據上論斷，依刑事訴訟法第299條第1項，刑法第321條第1項第2
款、第47條第1項，判決如主文。
中    華    民    國    99    年    12    月    2     日
                        刑事第18庭  法  官  郭書豪
上正本證明與原本無異。
如不服本判決應於收受送達後10日內向本院提出上訴書狀，並應
敘述具體理由；其未敘述上訴理由者，應於上訴期間屆滿後20日
內向本院補提理由書（均須按他造當事人之人數附繕本）「切勿
逕送上級法院」。
                                    書記官  陳美虹
中    華    民    國    99    年    12    月    2     日
附錄本案論罪科刑法條全文：
刑法第321條：
犯竊盜罪而有左列情形之一者，處6月以上、5年以下有期徒刑：
一  於夜間侵入住宅或有人居住之建築物、船艦或隱匿其內而犯
    之者。
二  毀越門扇、牆垣或其他安全設備而犯之者。
三  攜帶兇器而犯之者。
四  結夥三人以上而犯之者。
五  乘火災、水災或其他災害之際而犯之者。
六  在車站或埠頭而犯之者。
前項之未遂犯罰之。

司法院資訊處製作；財團法人民間司法改革基金會備份。
